【裁判字號】    95,台上,4087
【裁判日期】    950727
【裁判案由】    違反毒品危害防制條例等罪
【裁判全文】
最高法院刑事判決            九十五年度台上字第四０八七號
    上  訴  人  甲○○
                        （另案於台灣台南監獄台南分監執行
                        中）
    選任辯護人  陳文欽律師
上列上訴人因違反毒品危害防制條例等罪案件，不服台灣高等法
院台南分院中華民國九十五年五月十七日第二審判決（九十五年
度上訴字第二五四號，起訴案號：台灣台南地方法院檢察署九十
三年度偵字第八四二０號、九十四年度偵字第六八０四號），提
起上訴，本院判決如下：
    主  文
原判決撤銷，發回台灣高等法院台南分院。
    理  由
本件原判決認定：上訴人即被告甲○○（綽號家家）明知海洛因
及安非他命分別係行政院公告查禁之第一、二級毒品，禁止非法
持有、轉讓或販賣，竟分別基於販賣第一級毒品海洛因之概括犯
意，及販賣、轉讓第二級毒品安非他命之犯意，自民國九十三年
二月間某日起至同年六月間止，以其所有0000000000號行動電話
，與朱佑升（原名朱治國）、黃榮谷、王意勝、李進漲等人連絡
，以第一級毒品海洛因每小包新台幣（下同）一千元、第二級毒
品安非他命每小包五百元之代價，販賣第一、二級毒品予朱佑升
等人施用，詳情如原判決附表一及附表二所示；其間上訴人見朱
佑升有意戒除海洛因毒癮，即另基於轉讓安非他命之犯意，於九
十三年三月間某日，在前揭處所，以戒除海洛因毒癮需另行施用
安非他命為由，無償轉讓安非他命一小包（詳如原判決附表四編
號二）予朱佑升施用。嗣為台南縣警察局永康分局據朱佑升之母
張梅玉檢舉，於九十三年六月四日下午二時許經張梅玉同意搜索
朱佑升位於台南縣永康市○○路一九五巷二十二號住處，當場查
獲上訴人前轉讓予朱佑升之安非他命一小包，復依朱佑升陳述鎖
定上訴人，於九十三年七月十六日下午二時許，持搜索票搜索上
訴人台南市○區○○街二八巷十六號住處，當場查獲針筒二支；
再經檢察官指揮及台南縣警察局善化分局進行通訊監察，鎖定上
訴人毒品交易對象後，始於九十四年五月二十五日下午五時二十
三分許，在台南市○○街八四巷一號前，當場拘獲上訴人，並於
其身上查獲海洛因一小包（如原判決附表四編號一），復經通知
黃榮谷、李進漲、王意勝等人到場，始查知本案等情，因而撤銷
第一審關於上訴人販賣海洛因部分之判決，改判仍論處上訴人連
續販賣第一級毒品罪刑，就上訴人販賣及轉讓安非他命部分，則
駁回上訴人於第二審之上訴，並定其應執行之刑，固非無見。
惟查：(一)、審理事實之法院，對於依法應行調查之證據，應詳為
調查，綜合調查所得之證據資料，本於經驗法則及論理法則定其
取捨，並將取捨證據及得心證之理由於判決內詳為說明；如事實
尚非明確，基於公平正義之維護或對被告之利益有重大關係事項
，而有應調查之證據未予調查，遽予判決者，即有應於審判期日
調查之證據而未予調查之違法。又犯施用毒品（海洛因屬第一級
毒品，安非他命屬第二級毒品）之罪，供出毒品來源，因而破獲
者，得減輕其刑，毒品危害防制條例第十七條定有明文。施用毒
品者之該項供述，其證明力如何，固由法院本於確信自由判斷，
但為防範施用毒品者作利己損人之不實供述，以邀減刑寬典，自
須擔保該項供述之真實性，始得作為判斷之依據。故事實審法院
仍必須調查其他證據，以資審認，必至因其他證據之證明力已可
確信該項供述為真實而無合理之懷疑時，始得據為對他人不利之
認定。原判決認定上訴人有原判決事實欄所載之販賣海洛因、安
非他命、轉讓安非他命犯行，無非依據證人朱佑升、黃榮谷、王
意勝、李進漲於警詢及偵查中之證言為其論斷之依據。然上訴人
矢口否認有各該犯行，而各該證人於警詢及偵查中之供述，本具
有證據之同一性，應無互相補強之效力可言。而關於上訴人販賣
海洛因予朱佑升部分，原判決引用證人朱佑升於警詢之證言係稱
：「我都叫綽號『佳佳』甲○○之男子幫我購買。共叫他幫我購
買六次海洛因。……」「於九十三年三、四月份以0000000000號
聯絡甲○○拿一千元到他九六新村住處給他……他再幫我買，我
不知道他跟誰買，之後他再打電話聯絡我到他家門口，他再將海
洛因交給我……」；偵查中再證稱：「於九十三年三、四月份以
0000000000號聯絡甲○○拿一千元到他九六新村住處給他……他
再幫我買，我不知道他跟誰買」等語（原判決第三頁理由二之(一)
１），是否指朱佑升係託上訴人代其購買海洛因？此與上訴人
直接販賣海洛因予朱佑升有何區別？果朱佑升係直接向上訴人購
買海洛因，其何以為上開陳述？朱佑升之真意為何？再參酌朱佑
升於第一審證稱：「（問：在偵訊筆錄中，你提到有請甲○○幫
你購買毒品，這句話的真意為何？）當初我們兩人是朋友，當時
我的經濟不好，所以我們會一起合買，然後藥頭會送藥來。……
以我跟他在一起的這段時間，我們都是以一人出一千元的方式合
買毒品，買回來兩人均分。」（第一審卷第一一０頁），此與朱
佑升於警詢、偵查之證言是否一致？關於上訴人轉讓安非他命予
朱佑升部分，朱佑升雖於警詢、偵查證稱：「安非他命係九十三
年三月間綽號『佳佳』甲○○送給我，我保存下來的。」（永康
分局第三五七四號警詢卷第五頁、九十三年度偵字第八四二０號
偵查卷第三十二頁）並有該查扣之安非他命可供佐證，然該安非
他命係在朱佑升處查扣，就證據與待證事實之關連性方面，是否
足以證明來源為上訴人？朱佑升於第一審復先後證稱：「我在他
家時，他跟藥頭在閒聊時，被告說安非他命可以戒除海洛因，所
以我就跟被告要了一點。」「在家中扣到的那包就是跟藥頭要的
壹包安非他命，我忘了我是向那一個藥頭要的。」（第一審卷第
一一二、一一六頁）其證言先後不一，究應以何者為可採？以上
事實不明，均待釐清。再依卷附台灣台南地方法院檢察署通訊監
察書之記載，本件通訊監察期間分二階段，第一階段係自九十四
年三月二十一日上午十時起至同年四月十九日上午十時止，監聽
電話為0000000000；第二階段係自九十四年四月十九日上午十時
起至同年五月十八日上午十時止，監聽電話為0000000000等（九
十三年度偵字第八四二０號偵查卷第一０八至第一二七頁），而
原判決附表一、二認定上訴人販賣海洛因予黃榮谷、王意勝販賣
安非他命予李進漲之期間，或部分或全部在監聽期間內。另依黃
榮谷於偵查中證稱：「我打我的手機0000000000號以及00000000
00號二支電話打給他的手機0000000000號」（九十三年度偵字第
八四二０號偵查卷第七十頁）；王意勝於警詢證稱：「（問：警
方監聽0000000000電話於九十四年四月十六日由0000000000（王
嘉綾）撥打給0000000000號電話購買毒品，該電話是否你所撥打
？）是我所打。（問：你共撥打幾次電話向0000000000號電話購
買毒品？）約五至六次。」；李進漲於警詢證稱：「我以000000
0000行動電話與甲○○0000000000行動電話聯絡購買毒品。」（
善化分局第八九四號警詢卷第二十七、十四頁）果黃榮谷、王意
勝、李進漲有在通訊監察期間以電話與上訴人使用之0000000000
號電話聯絡購買毒品事宜，究有無上開電話間之通聯紀錄及警方
之監聽紀錄、譯文可供參考，並參佐證明證人等之證言確與事實
相符？此部分上訴人之說明、辯解如何？有無可供互相印證之處
？若監聽紀錄、譯文內均無相關之資料，其原因為何？對其他證
據證明力之評價有何影響？復關於上訴人販賣安非他命予李進漲
部分，證人李進漲於警詢係稱：「吸食用之第一級毒品（嗎啡）
在台南市○○區○○街四十一號，向綽號『阿家』……、第二級
毒品（安非他命）每包新台幣五００元供自己以吸食器，約可吸
食三次止癮。……」（善化分局第八九四號警詢卷第十二、十三
頁）該「台南市○○區○○街四十一號」是否即李進漲向上訴人
購買及取得安非他命之地點？如果無訛，該地點是否上訴人之居
所？與上訴人有何關連？否則上訴人何以在該處販賣、交付？另
朱佑升於偵查中陳稱其手機號碼為0000000000號（九十三年度偵
字第八四二０號偵查卷第三十二頁），本件有無該行動電話與上
訴人行動電話通聯之資料可參？以上事實與上訴人有無檢察官所
起訴販賣、轉讓毒品犯行攸關，屬對被告之利益有重大關係事項
，均待進一步調查釐清，以擔保證人等供述證據之真實性。原判
決未予調查審認即遽依證人等之證言為上訴人不利之論斷，自有
應於審判期日調查之證據而未予調查之違法。(二)、原判決事實欄
記載上訴人「自九十三年二月間某日起至同年六月間止」，以其
所有0000000000號之行動電話販賣海洛因、安非他命予黃榮谷、
王意勝、李進漲等人，然補充事實記載之原判決附表一則認定上
訴人販賣海洛因予黃榮谷、王意勝之期間為「九十四年二─三月
間」、「九十四年四月中旬起至九十四年五月初」，販賣安非他
命予李進漲之期間為「九十四年四月上旬某日」，事實之記載前
後矛盾；原判決認定其附表四編號二之安非他命係上訴人轉讓予
朱佑升後為警查扣，該安非他命應非上訴人所有或持有，原判決
併就此已脫離上訴人持有之毒品於上訴人轉讓罪名項下為沒收銷
燬之諭知，亦欠允洽。以上或為上訴意旨所指摘，或為本院得依
職權調查之事項，應認上訴為有理由。按第三審法院應以第二審
判決所確認之事實為判決基礎，刑事訴訟法第三百九十四條第一
項前段定有明文。原判決上述之違背法令，影響於事實之確定，
本院無可據以為裁判，應將原判決撤銷，發回原審法院更為審判
。末查原判決理由二之(一)１引用本院九十四年度台上字第三三
０七號判決要旨資為證據能力之說明部分，似為本院九十四年度
台上字第六二九號之誤，併予指明。
據上論結，應依刑事訴訟法第三百九十七條、第四百零一條，判
決如主文。
中    華    民    國  九十五  年    七    月  二十七  日
                      最高法院刑事第一庭
                          審判長法官  董  明  霈
                                法官  林  茂  雄
                                法官  張  祺  祥
                                法官  呂  永  福
                                法官  黃  正  興
      本件正本證明與原本無異
                                      書  記  官
中    華    民    國  九十五  年    七    月  二十八  日
                                                      Ｅ


司法院資訊處製作；財團法人民間司法改革基金會備份。
